---
title: "Caso Práctico 7"
author: "Marcos Barragán"
date: "13/12/2020"
output: 
  prettydoc::html_pretty:
    theme: cayman
    highlight: github
---

```{r setup, include=FALSE}
knitr::opts_chunk$set(echo = TRUE)
knitr::opts_chunk$set(warning = FALSE)
```

```{r, include = FALSE}

library(depmixS4)
library(TTR)
library(ggplot2)
library(reshape2)
library(xts)
library(extrafont)
library(quantmod)
library(CausalImpact)

```

Cargamos los datos necesarios para este caso, que serán las series de precios de los activos de BMW y Volkswagen. Realmente los que nos interesan son los precios de cierre ajustados, así que será con los que me quedaré posteriormente. 

```{r, warning = FALSE}

getSymbols('BMW.DE', from = '2014-01-01', to = Sys.Date())

# Despreciamos los NA's:

BMW <- na.omit(BMW.DE)

BMW_adj <- BMW$BMW.DE.Adjusted

colnames(BMW_adj) <- c("Close")

```

```{r, warning = FALSE}

getSymbols('VOW.DE', from = '2014-01-01', to = Sys.Date())

# Despreciamos los NA's:

VW <- na.omit(VOW.DE)

VW_adj <- VW$VOW.DE.Adjusted

colnames(VW_adj) <- c("Close")

```

Unimos ambos para tener los mismos precios de cierre ajustados en un único objeto:

```{r}

BMW_VW <- cbind(BMW_adj, VW_adj)

names(BMW_VW) <- c('BMW', 'VW')

```

Para tener un apoyo visual sobre lo que vamos a estudiar más adelante, llevaré a cabo una representación de la serie temporal de `BMW` y `Volkswagen`.

```{r, fig.align = "Center"}

plot(BMW_adj, main = "Precio de cierre ajustado BMW")

plot(VW_adj, main = "Precio de cierre ajustado Volkswagen")

```

Si las escalamos, para verlas en conjunto:

```{r, fig.align = "Center"}

plot(scale(BMW_VW), main = 'Precio de cierre ajustado de \n BMW y Volkswagen escaladas', col = c('Forestgreen', 'cyan'))

```

De acuerdo con la información obtenida en la fuente [ABC](https://www.abc.es/economia/abci-dieselgate-escandalo-sin-fecha-caducidad-cumple-primer-aniversario-201609190212_noticia.html?ref=https:%2F%2Fwww.google.com%2F), consideraré el inicio del caso _"Diesel Gate"_ el día 1 de Septiembre de 2015.

Dividiendo los tiempos entre pre y post escándalo, tendremos: 

```{r}

pre <- as.Date(c("2014-01-01", "2015-09-01"))

post <- as.Date(c("2015-09-02", "2020-12-11"))

```

A continuación implementaré los modelo de _causal impact_ (dentro de la librería con su mismo nombre) para los dos activos por separado. 

### Impacto de BMW frente a Volkswagen

En primer lugar, consideraré el caso en el que intentamos explicar qué ocurrió con los precios de `BMW` cuando salió a la luz el escándalo citado sobre `Volkswagen`.

```{r}

modelo_causal <- CausalImpact(BMW_VW, pre.period = pre, post.period = post)

```

Una vez estimado el modelo, llevaré a cabo una representación y un resumen de los resultados obtenidos en el mismo. En dicho resumen será donde aparezcan los resultados y el efecto del escándalo en los precios de los activos. 

```{r, fig.align = "Center"}

summary(modelo_causal)

plot(modelo_causal)

plot(modelo_causal, "original")

```

Como vemos en el resumen del modelo, el caso _diesel gate_ tuvo un efecto positivo en el precio de BMW, ya que presentó un efecto relativo positivo del 11% sobre el precio de sus acciones. Si no hubiera ocurrido esto, las expectativas indicaban que hubiese pasado de un valor del precio de 67 a un precio de 63. Por tanto, y como esperábamos, el efecto de la investigación y descubrimiento del fraude que salpicó a `Volkswagen` tuvo un efecto positivo sobre la marca `BMW`.

El paquete _CausalImpact_ presenta una ventaja bastante grande, y es que elabora automáticamente un reporte de lo que ha ocurrido al estimar el modelo causal. Para ello, simplemente debemos indicarle al hacer el _summary_ la opción de _report_.

```{r}

summary(modelo_causal, 'report')

```

### Impacto del caso en Volkswagen

En segundo lugar, estimaremos el efecto que pudo tener el caso de corrupción en el precio de Volkswagen.

```{r, include = FALSE}

VW_BMW <- cbind(VW_adj, BMW_adj)

names(VW_BMW) <- c('VW', 'BMW')

```

Elaboramos, de la misma forma que en el caso anterior, el modelo de _Casual Impact_ sobre este segundo vector, indicándole los mismos cortes de períodos de pre y post fecha del escándalo:

```{r}

modelo_causal_VW <- CausalImpact(VW_BMW, pre.period = pre, post.period = post)

```

En este caso, los resultados y los gráficos que obtenemos son de la forma: 

```{r, fig.align = "Center"}

summary(modelo_causal_VW)

plot(modelo_causal_VW)

plot(modelo_causal_VW, "original")

```

Por contra con respecto al caso anterior, el efecto del escándalo _diesel gate_ tuvo un efecto relativo muy negativo, del -12%, sobre los precios de `Volkswagen`. En particular, se puede ver que si no se hubiese investigado y descubierto el fraude en los coches de la marca `Volkswagen`, la estimación de los precios de esta marca los situaba (en media) en 155, mientras que, al destaparse todo, los precios cayeron a 136 y, posteriormente, llegaron a bajar de los 100. 

Por tanto, es evidente que sí hay un efecto causal directo entre la irrupción del caso _diesel gate_ y los precios de los vehículos de las marcas `BMW` y `Volkswagen`. 

De nuevo, ejecutaré el reporte que tiene intrínseco el paquete de _CausalImpact_ para verificar las conclusiones obtenidas.

```{r}

summary(modelo_causal_VW, 'report')

```



