---
title: "Caso Práctico 6 a)"
author: "Marcos Barragán"
date: "28/11/2020"
output:
  prettydoc::html_pretty:
    theme: cayman
    highlight: github
---

```{r setup, include=FALSE}
knitr::opts_chunk$set(echo = TRUE)
```

```{r, include = FALSE}

library(quantmod)
library(forecast)
library(fGarch)
library(ggplot2)
library(dplyr)
library(vars)

```

# Objetivo: 

Este caso práctico presenta dos objetivos principales:

+ Por un lado, generar un modelo GARCH para corregir la heteocedasticidad de la varianza residual de los rendimientos de BMW como serie temporal. 

+ Por otro lado, generaremos modelos VAR con el fin de comparar los efectos dinámicos de BMW y Volkswagen.


## 1) Datos históricos de BMW y Volkswagen: 

A través de la librería _quantmod_ cargamos los datos de `BMW` (BMW.DE) y Volkswagen (`VOW.DE`). 

```{r}

#BMW se llama BMW.DE en Yahoo Finance. Tomamos desde el 1 de Enero de 2014 hasta hoy (finales de Noviembre 2020).

getSymbols('BMW.DE', from = '2014-01-01', to = Sys.Date())

BMW <- BMW.DE[,6]

#VolksWagen se llama VOW.DE en Yahoo Finance.

getSymbols('VOW.DE', from = '2014-01-01', to = Sys.Date())

VW <- VOW.DE[,6]

```

Si representamos el precio de las acciones de `BMW` y `Volkswagen` en función del tiempo. 

```{r}

BMW_VW <- cbind(BMW, VW)

names(BMW_VW) <- c('Valor BMW', 'Valor Volkswagen')

autoplot(BMW_VW, facets = FALSE) + #facets FALSE para que salgan las dos en el mismo gráfico.
  ggtitle("Evolución de BMW y Volkswagenen bolsa") +
  xlab("Tiempo") +
  ylab("Valor")

```

### 1.1) Rentabilidades BMW:

Las rentabilidades de BMW las calcularemos a partir de la función _dailyReturn_, presente en el paquete quantmod, que nos devuelve los rendimientos diarios de los activos sin necesidad de tener que definir funciones que lo hagan. Esto es:

```{r}

BMW_rent <- dailyReturn(BMW, type = 'log', leading=FALSE)

BMW_rent <- na.exclude(BMW_rent)

head(BMW_rent)

```

La volatilidad la calcularemos, en este caso, como el cuadrado de las rentabilidades. 

```{r}

BMW_vol <- BMW_rent^2

```

Podemos estudiar el comportamiento del precio, la rentabilidad y la volatilidad de los activos en un mismo gráfico:

```{r, fig.align = "center", fig.height = 10, fig.width = 10}

#plot.zoo(cbind(BMW, BMW_rent))

plot.zoo(cbind((BMW), BMW_rent, BMW_vol), main = 'Serie, rendimiento y volatilidad', xlab = 'Años', ylab = c('Precio', 'Rentabilidad', 'Volatilidad'), col = c('coral', 'grey', 'gold'))

```

Si contrastamos la media de los rendimientos del activo BMW, a través de una t de Student, para saber si presenta media nula o no:

```{r}

t.test(BMW_rent) # no rechazamos media = 0

```

El hecho de obtener un $p_{value} = 0.8322$ nos dice que no podemos rechazar la hipótesis nula de que la media de los rendimientos sea nula. 

```{r}

Box.test(BMW_vol, lag=10,  type="Lj")

Box.test(BMW_vol, lag=20,  type="Lj")

Box.test(BMW_vol, lag=40,  type="Lj")

```

Para los tres valores de lag implementados obtenemos un $p_{value} = 2.2·10^{-16}$, lo que nos lleva, sin ninguna duda, a rechazar la hipótesis nula de que la volatilidad NO es ruido blanco. Esto significa que la varinza de la serie de la rentabilidad de BMW no es constante.

```{r}

T.Lag <- function(r,m){
  y = (r - mean(r))^2
  t = length(r)
  a = y [(m +1) : t]
  x = matrix(0, (t - m), m)
  for (i in 1:m){
    x[,i] = y [(m+1-i):(t-i)]
  }
  md = lm(a~x)
  summary(md)
}

```


```{r}

T.Lag(BMW_rent, m = 20)

```

De nuevo obtenemos un $p_{value} = 2.2·10^{-16}$, por lo que rechazamos la hipótesis de que no es necesario llevar a cabo un modelo GARCH para estos datos. Esto se traduce en que será necesario estimar un modelo generalizado de heteroscedasticidad condicionadal (GARCH).

## 2) Implementamos el modelo GARCH:

Al implementar el modelo GARCH(1,1) y pedirle que nos devuelve las gráficas correspondientes, debemos especificarle claramente cuál es el que queremos.  

```{r, fig.align = 'Center', fig.height = 6, fig.width = 8}

garch11 <- garchFit(~1 + garch(1,1), data = BMW_rent, trace = FALSE)

summary(garch11)

resi <- residuals(garch11, standardize = TRUE) 

resi <- xts(resi, order.by = index(BMW_rent))

tsdisplay(resi^2)

plot(garch11, which = c(9, 12, 13))

```

Si implementamos un test de Ljung para estudiar el comportamiento de los residuos del modelo GARCH obtenemos que se pueden aceptar los residuos como ruido blanco.

```{r}

Box.test(resi , lag=10,  type="Lj")

```

Si representamos la volatilidad obtenida para este modelo GARCH(1, 1)

```{r}

vol_garch11 <- volatility(garch11)  

vol_garch11 <- xts(vol_garch11, order.by = index(BMW_rent)) #  Volatilidad en forma de XTS

plot(sqrt(252)*vol_garch11, main = 'Volatilidad para el modelo GARCH(1,1)')

```


```{r}

predict(garch11)

predict(garch11, n.ahead = 10, plot = TRUE, crit_val = 2)

predict(garch11, n.ahead = 10, plot = TRUE, conf = .9, nx = 100)

```

Podemos probar un segundo modelo GARCH y estudiar su comportamiento. En este caso, generaré un modelo GARCH(1,2) (un retardo en varianza y dos en errores).

```{r}

garch22 <- garchFit(~1 + garch(1,2), data = BMW_rent, trace = FALSE)

summary(garch22)

resi22 <- residuals(garch22, standardize = TRUE) 

resi22 <- xts(resi22, order.by = index(BMW_rent))

tsdisplay(resi22^2)

plot(garch22, which = c(9, 12, 13))

```

## 3) Modelos VAR:

A continuación generaremos un modelo VAR sobre el DataFrame con las series de rendimientos de `BMW` y `Volkswagen`. 

Los rendimientos de `BMW` los calculamos al inicio, antes de implementar los modelos GARCH, pero no teníamos los de Volkswagen. Los calculo a continuación y genero un DataFrame que contenga los rendimientos de ambos activos.

```{r}

VOL_rent <- dailyReturn(VW)

rent <- cbind(BMW_rent, VOL_rent)

names(rent) <- c('Rendimientos BMW', 'Rendimientos Volkswagen')

rent <- na.omit(rent)

head(rent)

```

Si implementamos el modelo VAR sobre los rendimientos de los activos considerados: 

```{r}

VAR_model <- VAR(rent)

summary(VAR_model) 

causality(VAR_model) 

```

Del estudio de la causalidad obtenemos dos resultados: 

+ Por una parte, el test de bidireccionalidad de Granger nos indica que no podemos rechazar que los rendimientos de BMW no están causados por los de Volkswagen.

+ Por otra, obtenemos que debemos rechazar la hipótesis de que no hay causalidad instantánea entre los rendimientos de BMW y Volkswagen.

El $p_{value} = 2.2·10^{-16}$ obtenido en el test de causalidad implica que podemos considerar que existe bidireccionalidad. 

```{r}

VAR.irf <- irf(VAR_model) 

VAR.irf

plot(VAR.irf)

```


```{r}

predict(VAR_model, plot = TRUE, n.ahead = 8, ci = 0.95)

```

